【裁判字號】    92,上更(一),24
【裁判日期】    920227
【裁判案由】    竊盜等
【裁判全文】
臺灣高等法院刑事判決                          九十二年度上更(一)字第二四號
    上  訴  人
    即  被  告  玄○○
右上訴人因竊盜案件，不服臺灣基隆地方法院八十六年度訴字第一四八、一七九號，
中華民國八十六年八月十二日第一審判決（起訴案號：臺灣基隆地方法院檢察署八十
五年度偵字第四八九五號、八十六度偵字第二二Ｏ號、第六一五號、第一四六三號）
提起上訴，判決後經最高法院第一次發回更審，本院判決如左：
      主  文
原判決關於玄○○竊盜暨執行刑部分撤銷。
玄○○以犯竊盜罪為常業，累犯，處有期徒刑肆年，並於刑之執行前，令入勞動場所
強制工作年，鉗子伍支、螺絲起子肆支、開鎖工具肆支、手電筒支沒收。
    事  實
一、玄○○曾有多次違反肅清煙毒條例、竊盜、贓物、恐嚇、違反麻醉藥品管理條例
    案件，其中於民國七十九年間，因恐嚇罪，經台灣台北地方院判處有期徒刑二年
    ，於八十一年六月一日縮刑期滿執行完畢，猶不知悔改，其無正當職業，竟意圖
    為自己不法之所有，連續於附表一編號第三十二至五十八號所示之時間、地點，
    持其所有隨身攜帶在客觀上對人之生命、身體具有危險性可為兇器之鉗子五支、
    螺絲起子四支、開鎖工具四支、手電筒三支，以附表一編號第三十二至五十八號
    所示之撬壞Ｈ○○等人住處大門或窗戶之方式，無故侵入其內，下手竊取如附表
    一編號第三十二至五十八號所示Ｈ○○等人所有或監管之財物，以及於八十五年
    三月三日凌晨，在台北縣三重市○○路三十二巷二十八號，持其所有隨身攜帶在
    客觀上對人之生命、身體具有危險性可為凶器之鉗子，破壞樓下鐵門鎖侵入二樓
    ，竊取辰○○所有之台灣省公共建設土地債券三十八張（五萬元卷三十七張、一
    萬元券一張）及現金二十萬元（無故侵入住宅部分未具告訴），玄○○並恃竊盜
    維生，先後總計得款約新台幣二千六百餘萬元，得手後，供己花用或置於租處等
    待銷贓，嗣於八十五年十二月二十三日下午八時三十分，在台北縣三重市○○○
    路二十一號五樓租處為警查獲，並扣得被告所有供犯本件竊盜罪所用之鉗子五支
    、螺絲起子四支、開鎖工具四支、手電筒三支。
二、案經警政署刑事警察局移送台灣基隆地方法院檢察署檢察官偵查起訴。
    理  由
一、被告經合法傳喚無正當理由未到庭，惟查被告於原審審理時已坦承於附表一編號
    第三十二至五十八號所列時、地，連續攜帶兇器侵入住宅竊盜之事實，另被告於
    偵查時亦坦承其於八十五年三月三日凌晨，在台北縣三重市○○路三十二巷二十
    八號，持其所有隨身攜帶可為凶器之鉗子，破壞樓下鐵門鎖侵入二樓，竊取辰○
    ○所有之台灣省公共建設土地債券三十八張（五萬元卷三十七張、一萬元券一張
    ）及現金二十萬元之事實（見台灣板橋地方法院檢察署於八十六年度偵字第二０
    七三五號第五十五頁反面），經核與被害人Ｈ○○、寅○○、Ｃ○○、Ｌ○○、
    壬○○、卯○○、乙○○、Ｊ○○、Ｄ○○、亥○○、申○○、甲○○、Ａ○○
    、黃○○、Ｂ○○、己○、蘇秀蘭、辛○○、Ｎ○○、丁○○、Ｋ○○、宙○○
    、蔡惠芬、丑○○、Ｆ○○、酉○○、戊○○、林秋城、戌○○、Ｍ○○、宇○
    ○、李世南、林菱月、子○○、未○○、地○○、陳斷、Ｐ○○、天○○、劉冠
    嬪、丙○○、辰○○於警訊時或本院時指訴之情節相符，復有被害人庚○○、午
    ○○、Ｅ○○、Ｏ○○、歐陽典、Ｇ○○、巳○○、Ｉ○○、申○○、己○、Ｋ
    ○○、Ｆ○○、戊○○、陳斷、Ｐ○○、出具之贓物認領保管收據各一紙、辰○
    ○所出具之台北縣警察局三重分局受理刑事案件報案三聯單第二聯影本一份附卷
    及被告玄○○所有持供犯本罪所用之鉗子五支、螺絲起子四支、開鎖工具四支、
    手電筒三支扣案可稽，事證亦明，雖部分被告玄○○所供竊盜之時間、方式，或
    與前開被害人於警訊所指訴之時間、方式稍有出入，但地點則一，而被告因作案
    次數高達二十八件，難免誤記，而前開被害人僅遭竊一次，其記憶自較被告玄○
    ○深刻，自應以前開被害人所指訴之時間、方式為憑據，併此敘明。被告玄○○
    犯行均堪認定，應予依法論科。
二、被告玄○○前有多次竊盜罪犯罪紀錄，又無正當職業，於附表一編號第三十二至
    五十八號所列時、地，連續犯下二十七件，以及於八十五年三月三日凌晨，在台
    北縣三重市○○路三十二巷二十八號，持其所有隨身攜帶可為凶器之鉗子，破壞
    樓下鐵門鎖侵入二樓，竊取辰○○所有之台灣省公共建設土地債券三十八張（五
    萬元卷三十七張、一萬元券一張）及現金二十萬元之竊盜行為，前後竊得金額高
    達二千六百餘萬元，顯係恃竊盜為生，核被告玄○○所為，係犯刑法第三百二十
    二條之常業竊盜罪。又被告玄○○先後二十八次侵入被害人Ｈ○○等人住處竊盜
    ，其所竊取者或屬被害人Ｈ○○等人所有、監管之財物，或屬其家人所有、監管
    之財物，而侵害數個財產法益，然此非被告玄○○所能知悉，僅屬單純一罪 (最
    高法院二十九年上字第一四Ｏ三號判例參照），均不生數罪問題，附此敘明。查
    被告玄○○有事實欄所載之犯罪科刑執行情形，有台灣板橋地方法院檢察署刑案
    資料查註紀錄表及本院被告全國前案紀錄表各一份在卷可稽，其於受有期徒刑之
    執行完畢後，五年內再犯有期徒刑以上之罪，為累犯，應依法加重其刑。台灣板
    橋地方法院檢察署於八十七年四月二十一日以板檢金言八六偵字第二四八三０號
    函送該署八十六年度偵字第二０七三五號及第二四八三０號偵查卷指被告於八十
    五年三月三日凌晨，在台北縣三重市○○路三十二巷二十八號，竊取被害人辰○
    ○所有之債券等財物部分，與前開起訴有罪部分有連續犯裁判上一罪關係，本院
    自得併予審理。
三、原審予以論罪科刑，固非無見，惟查被告前於八十五年一月十二日十二時許，攜
    帶有客觀上具有危險性足為兇器之小刀一把，撬壞構成鐵門一部之門鎖，毀壞該
    門扇後，開門侵入台北市○○街○段一一四巷二七號二樓行竊部分，業經本院八
    十五年上易字第二九五八號刑事判決駁回上訴，已於八十五年六月二十六日確定
    在案，本件被告被訴附表一編號第一至第三十一號及編號五十九號之竊盜犯行與
    前案竊盜犯行為單純一罪之關係（詳如後述），此部分之犯行，已為前開本院八
    十五年上易字第二九五八號刑事之確定判決既判力所及（詳如後述），原審未查
    ，仍予以論罪，不無違誤。又台灣板橋地方法院檢察署於八十七年四月二十一日
    以板檢金言八六偵字第二四八三０號函送該署八十六年度偵字第二０七三五號及
    第二四八三０號偵查卷移送併辦指被告於八十五年三月三日凌晨，在台北縣三重
    市○○路三十二巷二十八號持其所有隨身攜帶在客觀上對人之生命、身體具有危
    險性可為凶器之鉗子，破壞樓下鐵門鎖侵入二樓，竊取辰○○所有之台灣省公共
    建設土地債券三十八張（五萬元卷三十七張、一萬元券一張）及現金二十萬元部
    分，與起訴有罪部分有連續犯裁判上一罪關係，被告於偵查時亦坦承此部分犯行
    ，原審未及審理，亦有疏漏。被告上訴意旨，指摘原判決量刑過重，雖無足取，
    惟原判決既有上開可議之處，自應由本院將原判決關於竊盜暨執行刑部分撤銷。
    改判。爰審酌被告玄○○前有多次犯罪紀錄，猶不和自我反省約束，無正當職業
    ，又習於享樂，好逸惡勞，不思以正當方法賺取金錢，為求短期致富，致犯本罪
    ，觀其行竊方式為攜帶鉗子、起子等兇器撬壞被害人住處大門，而侵入其內行竊
    ，行竊地點遍及三重市各地，嚴重破壞住居安寧，使三重地區人心不安，幸被告
    於行竊時，被害人及其家屬適不在家，否則有何更嚴重之後果，實不堪想像，且
    所竊之金額高達數千萬元，所生危害實屬重大及犯後尚能坦承犯行，供出所有竊
    案，態曾度良好等一切情狀，量處有期徒刑四年。末查被告係十八歲以上之竊盜
    犯，其有多次侵害財產罪質之犯罪紀錄，猶不知悔改，為快速獲取金錢，以滿足
    藥癮及虛榮，竟恃竊盜為生，以犯竊盜罪為常業，其觀念及行為，已有嚴重偏差
    ，除應施以較長之自由刑外，認非令人勞動場所強制工作，難以矯治其惡習，並
    平民憤，爰併予諭知於刑之執行前，令入勞動場所強制工作三年。扣案之鉗子五
    支、螺絲起子四支、開鎖工具四支、手電筒三支，係被告玄○○所有供犯本件竊
    盜罪所用之物，均據被告玄○○供明在卷，依法宣告沒收。扣案之銼刀、放大鏡
    ，被告玄○○雖稱為其所有，惟與本案無涉，係其平日使用或供閱讀報紙所用之
    物等語。觀諸銼刀、放大鏡為一般人住處常備之器具，此外復查無任何證據足證
    係被告玄○○供犯本件竊盜罪所用之物，均與沒收之要件不合，爰不另為沒收之
    諭知。
四、公訴意旨略以：被告玄○○意圖為自己不法之所有，於附表一編號第一至三十一
    號及五十九號所示之時間、地點，持其所有隨身攜帶在客觀上對人之生命、身體
    具有危險性可為凶器之鉗子五支、螺絲起子四支、開鎖工具四支、手電筒三支，
    以附表一編號第一至三十一號及五十九號所示之撬壞庚○○等人住處大門或窗戶
    之方式，無故侵入其內，下手竊取如附表一編號第一至三十一號及編號五十九號
    （其中編號五十九部分起訴書僅記載犯罪地及犯罪手法，經原審查證之後，被害
    人癸○○已於八十六年六月二十九日警訊時指訴失竊經過，於本院本審審理時亦
    到庭指明，而被告於原審審理時亦坦承此部分犯行，以上見一審卷第二宗第八十
    一頁、第七十三頁、本院本審卷九十二年一月二十日訊問筆錄）所示庚○○等人
    所有或監管之財物，並恃竊維生，因認被告涉有常業竊盜罪嫌云云。
五、按案件曾經判決確定者，應諭知免訴之判決，刑事訴訟法第三百零二條第一款定
    有明文。又訴訟上所謂一事不再理之原則，關於實質上或裁判上一罪，亦均有其
    適用，最高法院六十年台非字第七七號著有判例。經查，被告於八十五年一月十
    二日十二時許，攜帶有客觀上具有危險性足為兇器之小刀一把，撬壞構成鐵門一
    部之門鎖，毀壞該門扇後，開門侵入台北市○○街○段一一四巷二七號二樓溫中
    信之住宅內，著手翻尋財物，惟尚無所獲，即遇屋主溫中信返家，玄○○乃匆忙
    逃離因未得手而未遂，業經台灣台北地方法院於八十五年四月十二日以八十五年
    度易字第一六一○號刑事判決判處有期徒刑六月，並經本院以八十五年上易字第
    二九五八號刑事判決駁回上訴，已於八十五年六月二十六日確定在案，然核本件
    被告被訴竊盜犯行之時間與前案竊盜犯行之時間相近，犯罪方法亦屬相同，有常
    業竊盜實質上一罪之關係，是本件被告被訴此部分之犯行，已為前開本院八十五
    年上易字第二五三五號刑事之確定判決既判力所及，依照首開說明，本應為免訴
    之判決，惟依起訴書所載與前揭論罪部分，具有實質上一罪之關係，因不另為免
    訴之諭知。
六、移送意旨另認被告玄○○尚涉有附表二編號第一至八號之竊盜犯行。而移送意旨
    認被告玄○○有此部分犯行，無非以被告玄○○之自白為唯一論據，惟查此部分
    警訊、偵查卷宗並無任何被害人出面指認，且經原審函請台北縣警察局三重分局
    前往查訪附表二編號第一至八號所示地點，並製作被害人筆錄，據復以附表二編
    號第二至七號查無被害人行蹤，而編號第一號之現住戶王俊章雖陳稱：我於八十
    一年間買下這棟房子，我有聽前任房主說過八十年間有遭竊過，其詳情我不知，
    前任屋主亦不知人在何處等語（以上見一審卷第二宗第七十一頁至第七十四頁）
    。然此為傳聞證據，此外復查無補強證據足證係被告玄○○所為，不能證明被告
    玄○○有此部分之竊盜犯行，惟此無罪部分，併辦意旨認與前開有罪部分，係屬
    連續犯之裁判上一罪關係，爰不另為無罪之諭知，附此敘明。
七、被告經合法傳喚無正當理由未到庭，爰不待其陳述逕行判決。
據上論斷，應依刑事訴訟法第三百六十九條第一項前段、第三百六十四條、第三百七
十一條、第二百九十九條第一項前段、刑法第三百二十二條、第四十七條、第三十八
條第一項第二款、竊盜犯贓物犯保安處分條例第三條第一項第二款、第四條、第五條
第一項前段，判決如主文。
本案經檢察官洪泰文到庭執行職務。
中      華      民      國    九十二    年      二      月    二十七    日
                              臺灣高等法院刑事第十七庭
                                  審判長法  官  陳  正  雄
                                        法  官  許  宗  和
                                        法  官  許  錦  印
右正本證明與原本無異。
如不服本判決應於收受送達後十日內向本院提出上訴書狀，其未敘述上訴之理由者並
得於提起上訴後十日內向本院補提理由書（均須按他造當事人之人數附繕本）。
                                        書記官  楊  妙  恩
中      華      民      國    九十二    年      三      月     三       日
附錄本判決論罪科刑法條：
刑法第三百二十二條：
以犯竊盜罪為常業者，處一年以上七年以下有期徒刑。


司法院資訊處製作；財團法人民間司法改革基金會備份。
